臺灣高雄地方法院民事裁定　　　　　100年度消債更字第213號
聲　請　人　朱榮祥
代　理　人　徐豐益律師
上列當事人聲請消費者債務清理事件，本院裁定如下：
    主  文
債務人朱榮祥自民國一百年十月七日下午十六時起開始更生程序
。
命司法事務官進行本件更生程序。
    理  由
一、本件聲請意旨略以：伊有不能清償債務情事，曾依「中華民
    國銀行公會會員辦理消費金融案件無擔保債務協商機制」請
    求共同協商債務清償方案成立，約定自95年6 月起，分80期
    ，每月10日清償新臺幣（下同）22,211元。聲請人每月收入
    僅約28,000元，除支付個人生活費用外，尚須扶養母親，實
    無力償還而繳納四期款項後即毀諾，顯已盡相當之還款誠意
    ，因客觀上無收入，實有不可歸責於已事由，致履行顯有重
    大困難，爰聲請准予裁定更生等語。
二、按債務人不能清償債務或有不能清償之虞者，得依消費者債
    務清理條例所定更生或清算程序，清理其債務。債務人無擔
    保或無優先權之債務總額未逾1200萬元者，於法院裁定開始
    清算程序或宣告破產前，得向法院聲請更生。又於消費者債
    務清理條例施行前，債務人依金融主管機關協調成立之中華
    民國銀行公會會員，辦理消費金融案件無擔保債務協商機制
    與金融機構成立之協商，準用同條例第151 條第5 項之規定
    ，即債務人與金融機構協商成立者，不得聲請更生或清算，
    但因不可歸責於己之事由，致履行顯有重大困難者，不在此
    限。如法院開始更生程序之裁定，應載明其年、月、日、時
    ，並即時發生效力。法院裁定開始更生或清算程序後，得命
    司法事務官進行更生或清算程序，必要時得選任律師、會計
    師或其他適當之自然人或法人一人為監督人或管理人。消費
    者債務清理條例第3 條、第42條第1 項、第151 條第5 項、
    第6 項、第45條第1 項及第16條第1 項分別定有明文。
三、經查，聲請人所主張之上開事實，業據提出財團法人金融聯
    合徵信中心當事人綜合信用報告（卷8-10頁）、財產及收入
    狀況說明書（卷11頁）、聲請人95至99年度綜合所得稅各類
    所得資料清單及財產歸屬資料清單（卷7 頁、12-13 頁、21
    -23 頁）、債權人清冊（卷14頁）、戶籍謄本（卷16-1頁、
    26-28 頁）、收入切結書（卷24頁）、家族系統表（卷25頁
    ）、稅務電子閘門財產所得調件明細表（卷30-39 頁）、財
    政部高雄市國稅局函（卷44頁）、台新銀行函暨協議書及無
    擔保債務還款計畫（卷45-52 頁）等可憑，可信為實。
四、經查：聲請人95年、97年及99年無申報所得，96年及98年稅
    後所得192,000 元、144,760 元，平均每月所得16,000元、
    12,063元，名下無財產（卷7 頁、12頁、21-23 頁各類所得
    及財產資料清單），目前任職於阿嬤火雞肉飯擔任廚師，每
    月薪資為27,000元（卷24頁收入切結書）。至聲請人主張每
    月需負擔其母親盧柳鶯之扶養費用每月5,000 元至10,000元
    （卷20頁），查其母盧柳鶯98-99 年所得均為200,000 元，
    平均每月所得16,667元，名下有土地一筆（卷30-31 頁調件
    明細表），其母親既有固定之收入，應無不能維持生活之情
    事，況其母親除聲請人外，尚有配偶朱萬化、長女朱芳亭及
    次子朱加賓得分擔扶養義務（卷25頁家族系統表），並考量
    聲請人現已負擔高額債務之際，依民法第1119條規定，其應
    負扶養義務之程度，自有別於一般，而不能不顧及其目前經
    濟能力，應無由聲請人予以扶養之必要，故聲請人主張應負
    擔母親之扶養費，實不可採。而聲請人之生活必要支出，應
    按95年毀諾時高雄縣每人每月最低生活費9,210 元計算，則
    以聲請人95年毀諾時每月收入30,000元（卷47頁收入切結書
    ），扣除其必要生活支出9210元後僅餘20,790元，已不足繳
    納每月分期款22,211元，短期或可勉力為之，但終難以為繼
    ，致不能履約，並無違常。因此，綜合聲請人之財力無法依
    協議繼續償還，既係因客觀收入減少或不足償還所致，非因
    協議後故有浪費或其他不利償還之行為，實有不可歸責於聲
    請人之事由，致履行顯有重大困難。以聲請人目前平均每月
    收入27,000元，依100 年7 月高雄市每人每月最低生活費11
    ,146元計算聲請人必要支出，其收入扣除個人生活費用11,1
    46元，每月僅餘15,854元，對照聲請人之債務總金額1,793,
    882 元（卷8-10頁信用報告），以聲請人每月所餘16,854元
    逐年為清償，如不計利息尚需約113 個月（0000000 ÷1585
    4 ）即約10年始能清償完畢，而聲請人屬壯年，然其非任職
    於公家單位或可預期將穩定之工作，足見聲請人並非一心欲
    循債務清理之程序以圖脫免債務之責任而無任何清償之誠意
    ，確已不足清償債務，堪認聲請人之債務大於財產堪認聲請
    人之債務大於財產，而有不能清償債務或有不能清償之虞之
    情事。而聲請人無擔保或無優先權之債務總額未逾1,200 萬
    元，復無同條例第46條規定已經法院裁定開始清算程序或宣
    告破產及第6 條第3 項、第8 條各款所定駁回更生聲請等程
    序事由存在，則債務人聲請更生，是有理由。爰裁定如主文
    。
中    華    民    國   100    年    10     月    7    日
                  民事庭    法      官  藍家慶
上為正本係照原本作成
本件不得抗告
中    華    民    國   100    年    10     月    7    日
                            書  記  官  梁竫